【裁判字號】    98,審訴,99
【裁判日期】    980217
【裁判案由】    清償借款
【裁判全文】
臺灣臺北地方法院民事判決              98年度審訴字第99號
原      告  台北富邦商業銀行股份有限公司
法定代理人  韓蔚廷
被      告  陳莊娥即蔡陳莊娥.
            乙○○
上列當事人間請求清償借款事件，本院於民國98年2月11日言詞
辯論終結，判決如下：
    主  文
被告陳莊娥應給付原告新台幣壹佰柒拾伍萬零伍佰捌拾玖元，及
自民國九十六年十月三十日起至清償日止，按年息百分之三點五
八計算之利息，並自民國九十六年十月三十日起至清償日止，按
上開利率百分之二十計付違約金。如對其財產為強制執行而無效
果或不足時，由被告乙○○給付之。
被告應連帶給付原告新台幣參拾萬貳仟陸佰陸拾貳元，及自民國
九十六年十月三十日起至清償日止，按年息百分之三點五八計算
之利息，並自民國九十六年十月三十日起至清償日止，按上開利
率百分之二十計付違約金。
訴訟費用新台幣壹萬捌仟貳佰肆拾元部分由被告陳莊娥負擔，如
對其財產為強制執行而無效果或不足時，由被告乙○○負擔；其
餘訴訟費用新台幣參仟伍佰伍拾肆元由被告連帶負擔。
本判決主文第一項於原告以新台幣伍拾玖萬元為被告供擔保後，
得假執行。
本判決主文第二項於原告以新台幣壹拾壹萬元為被告供擔保後，
得假執行。
    事實及理由
甲、程序方面：
一、按當事人得以合意定第一審管轄法院。但以關於由一定法律
    關係而生之訴訟為限。前項合意，應以文書證之，民事訴訟
    法第24條定有明文。本件依兩造所簽之房屋貸款契約書第19
    條約定，兩造合意以本院為第一審管轄法院，故原告向本院
    提起本件清償借款之訴，核與首揭規定，尚無不合，本院就
    本件清償借款之訴自有管轄權，合先敘明。
二、台北銀行股份有限公司與富邦商業銀行股份有限公司合併，
    合併後台北銀行股份有限公司消滅公司，富邦商業銀行股份
    有限公司為存續公司，並更名為台北富邦商業銀行股份有限
    公司（下稱台北富邦商銀）。
三、按第168條至第172條及前條所定之承受訴訟人，於得為承受
    時，應即為承受之聲明，民事訴訟法第 175條定有明文。查
    本件原告起訴時原告法定代理人為甲○○，嗣提出書狀陳報
    由變更後原告之法定代理人韓蔚廷聲明承受訴訟，核與前揭
    規定尚無不合，自應准許。
四、本件被告均未於言詞辯論期日到場，核無民事訴訟法第 386
    條各款所列情形，應依原告之聲請，由其一造辯論而為判決
    。
五、按請求將來給付之訴，以有預為請求之必要者為限，得提起
    之，民事訴訟法第246條定有明文。查本件原告就如主文第1
    項所示借款部分，其主張被告乙○○對該借款債務負一般保
    證責任，依民法第 745條規定，保證人於債權人未就主債務
    人之財產強制執行而無效果前，對於債權人得拒絕清償，而
    原告復稱對於主債務人即被告陳莊娥之財產已聲請本院進行
    強制執行，拍賣被告之抵押物，並經本院95年度執字第5487
    3號拍定並取得分配款後，仍不足清償其債務，則原告主張
    就本件第一筆借款本金1,75 0,589元及其利息、違約金部分
    有對一般保證人即被告乙○○預為請求之必要，尚屬有據，
    自應准許之。
乙、實體方面：
一、原告起訴主張：被告陳莊娥（即蔡陳莊娥）於94年6月9日邀
    同被告乙○○為一般保證人向台北富邦商銀借款 2筆，分別
    為：(一)4,400,000元，借款期間自94年6月9日起至114年6月8
    日止，約定利息自94年6月9日起依年息2.1%固定計算，自96
    年6月9日起，按台北富邦商銀指數型房貸基準利率加年息1.
    09%機動計算，遲延清償本息逾6個月以上，則利息改按台北
    富邦商銀指數型房貸基準利率加碼年息5%計算，自借款日起
    ，每一個月為一期，共分216期，按期平均攤還本息。(二)800
    ,000 元，借款期間自94年6月9日起至114年6月9日止，約定
    利息自94年6月9日起依年息2.1%固定計算，自96年6月9日起
    ，按台北富邦商銀指數型房貸基準利率加年息 1.09%機動計
    算，遲延清償本息逾 6個月以上，則利息改按台北富邦商銀
    指數型房貸基準利率加碼年息5%計算，自借款日起，每一個
    月為一期，共分 240期，按期平均攤還本息。上開二筆借款
    均約定，如有逾期攤還本金，借款人即喪失期限之利益，應
    立即全部償還，逾期清償在6個月以內者，按上開利率10%，
    超過6個月者，超過部分按上開利率20%計付違約金。詎被告
    陳莊娥上開二筆借款自96年10月29日起，均未依約清償，依
    上開約定，本件借款即視為全部到期，嗣原告向本院聲請強
    制執行拍賣被告之抵押物後，上開二筆借款分別尚積欠原告
    本金1,750,589元、302,662元及分別如訴之聲明所示之利息
    、違約金未清償，被告乙○○為第一筆借款之一般保證人，
    並為第二筆借款之連帶保證人，是就第一筆借款部分，對嗣
    後被告陳莊娥財產為強制執行而無效果或不足之部分，被告
    乙○○即應負清償責任，就第二筆借款部分，被告乙○○依
    法應負連帶清償責任，為此爰依消費借貸契約、一般保證契
    約及連帶保證契約之法律關係，提起本件訴訟等語，並聲明
    ：如主文第1、2項所示，並願供擔保請准宣告假執行。
二、本件原告主張之事實，已據其提出與所述相符之房屋貸款契
    約書、貸款契約書、臺灣台北地方法院民事執行處強制執行
    金額計算書分配表為證，而被告經通知復未到場或以書狀提
    出任何答辯以供斟酌，自堪認原告之主張為真實。
三、從而，原告依消費借貸及一般保證契約之法律關係，請求就
    如主文第 1項所示之金額、利息及違約金，如對被告陳莊娥
    之財產為強制執行而無效果或不足時，由被告乙○○給付之
    ，及原告依消費借貸及連帶保證契約之法律關係，請求被告
    連帶給付如主文第 2項所示之金額、利息及違約金，為有理
    由，應予准許。
四、假執行之宣告：原告陳明願供擔保以代釋明，請求宣告假執
    行，核與民事訴訟法第390條第2項並無不合，茲酌定擔保金
    額，予以准許。
五、訴訟費用負擔之依據：民事訴訟法第85條第1項、第2項，被
    告應連帶負擔之訴訟費用數額部分，並確定如計算書所示。
中    華    民    國    98    年    2    月    17    日
                  民事第六庭    法  官  林麗真
以上正本係照原本作成
如對本判決上訴，須於判決送達後20日內向本院提出上訴狀
中    華    民    國    98    年    2     月    17    日
                                書記官  黃士元
計  算  書：
項      目            金  額（新台幣）
第一審裁判費        3,154元（21,394×302,662/2,053,251
                    ≒3,154，四捨五入）
第一審公示送達費用  400
合          計      3,554元


司法院資訊處製作；財團法人民間司法改革基金會備份。
